【裁判字號】    90,上訴,579
【裁判日期】    900620
【裁判案由】    懲治盜匪條例等
【裁判全文】
臺灣高等法院臺南分院刑事判決          九十年度上訴字第五七九號         潛
      上  訴  人
      即  被  告  丁  ○  ○
      指定辯護人  本院公設辯護人  甲  ○  ○
右列上訴人因懲治盜匪條例案件，不服臺灣臺南地方法院九十年三月二十六日第一審
判決（起訴案號：臺灣臺南地方法院檢察署八十九年度營偵字第一三九一號），提起
上訴，本院判決如左：
      主      文
上訴駁回。
      事      實
一、丁○○曾於民國（下同）八十九年間因詐欺案件，經本院判處有期徒刑八月確定
    ，於八十九年六月八日執行完畢。詎仍不知悔改，竟意圖為自己不法之所有，於
    八十九年十月十四日二十時四十分許，在嘉義市○○路與國華街口搭乘乙○○所
    駕駛，車號Ｐ二－九九八號之計程車，並令其前往台南縣官田鄉二鎮工業區，嗣
    途中行經新營市鄉上，藉詞向乙○○借款新台幣（下同）一萬五千元，
    遭乙○○拒絕後，即出言脅迫稱：「若錢不拿出來，要讓你死得很難看，還要讓
    你全家死，若有服刑，出獄後還要報仇」等語，致乙○○心生畏懼而不敢抗拒，
    任令丁○○強行自乙○○長褲右後方口袋取走乙○○所有之皮夾一只（內有二千
    元及行照一枚），得手後將現金二千元及行照據為己有，皮夾則還給廖瓏，並基
    於同上犯意要脅乙○○稱：「若籌不到一萬五千元，要你好看」等語。又另行起
    意，以脅迫妨害乙○○行使駕駛計程車權利之犯意，喝令乙○○下車坐於右前座
    ，改由其自行駕車，妨害乙○○行使駕駛計程車之權利，並一路以高速急駛至嘉
    義縣鹿草鄉，再折回台南縣東山鄉華濟中學對面農道暫停，於乙○○嗣機取下鑰
    匙後，指令乙○○駕駛依其指示，讓乙○○將其載至柳營鄉○○村○○路○段二
    九一號橋南車行前下車。因乙○○隨後報警，始經警循線在台南縣柳營鄉○○街
    一七二號之「真望商行」，查獲正在其內打電動玩具之丁○○，並扣得乙○○之
    行照一枚及丁○○強盜所得花費剩餘之五百元。
二、案經台南縣警察局新營分局報請臺灣臺南地方法院檢察署檢察官偵查起訴。
      理      由
一、訊據上訴人即被告丁○○矢口否認有右揭犯行，辯稱：案發當天有從嘉義搭乙○○的車到官田鄉，在車上我未開口向他要求借錢，也未取他的皮夾，行照是被害
    人自己從遮陽板拿給我的，被害人開口說車資三千多，我只拿一千元給他云云。
二、經查：
(一)前揭犯罪事實，業據被害人乙○○於警訊、偵查中、原審及本院審理時指訴歷歷
    ，被告亦供承有自嘉義搭乘乙○○駕駛之計程車等情，並經警於被告身上起出被
    害人之行照一枚發還予被害人，有扣押書、檢察官扣押物品處分命令稿在卷足憑
    （見警卷第十頁、偵查卷第三十頁），橋南車行負責人施明朝亦證稱：被害人有
    告訴我，當時被告有威脅他不得報案，要不然要他家全部死光光等語（見本院卷
    第四十七頁）。按被害人與被告並非熟識，當天係第一次見面，二人間亦無其他
    仇怨，此據被告於警訊時供述在卷（見警卷第四頁反面），衡情被害人應無設詞
    誣陷被告強盜重罪之理，另就被害人迭次之指訴內容以觀，其所描述之主要案發
    過程及細節，均相一致，亦未與事理相左，是被害人之指訴，應可採信。
(二)被告與被害人二人在案發時係獨處於計程車中，且天色已晚，又行經人煙罕至之
    偏僻路段，被告出言恐嚇，被害人當時孤立無援，只能聽從被告指示行事，復對
    照被告強行取走被害人行照之情形，顯見被害人已因被告之脅迫而心生畏懼，毫
    無抗拒能力，喪失意思自由。被告雖辯稱：「行照是與乙○○閒聊時他拿給我看
    ，我忘了還他」云云，惟汽車之行車執照乃主管機關為管理車輛有關資料所發給
    車主之證明文件，被害人係職業駕駛人，自當隨身攜帶以便不時之需，斷無可能
    在第一次見面即交付予被告而不取回之理，故被告所辯有違常情，難認為真實，
    被害人指述係被告強取較為可採。
(三)被告於原審偵、審中均供稱：「（當時要坐計程車時有無帶錢？）有的，帶了三
    千多元」、「（有無拿計程車錢給司機？）有的，我只拿一千元給他」等語（見
    偵查卷第十二頁、一審卷第二十頁），可知被告自嘉義搭乘被害人所駕駛計程車
    之始，身上約有三千多元，然被告強取被害人行照，已如前述，豈有強盜被害人
    之物後，又願意給付車資之理？是被害人否認被告有給付任何車資等語，應可採
    信，如被告身上原有三千多元，扣除給付橋南車行丙○○車資二百元、打電動玩
    具兌換一千八百元，則其身上應尚有一千餘元，此與其為警方查獲時，身上僅剩
    五百元亦不相符，故被告所稱身上原有三千多元等語，顯與事實矛盾。
(四)被告雖於本院辯稱：在橋南車行前有警察臨檢，為何被害人不報案云云，然經本
    院質之被害人：「當時是否正好有警察在柳營加油站（即在橋南車行前）臨檢，
    何以不報案？」被害人答稱：我以為是小事，證件可以再申請，當時我也緊張，
    被告又叫我不要報案，所以未報案」（見本院卷第三十五頁），且本院訊之被告
    ：「你要到官田，何以到柳營橋南車行即下車？」被告答稱：「路上有警臨檢」
    （見本院卷第三十二頁），可見被告於被害人駕駛之計程車行經柳營加油站（即
    在橋南車行前）時，見有警臨檢，趕快下車離去。又被告係居住台南縣六甲鄉○○村○○路二號，於案發時，在嘉義市○○路與國華街口搭乘被害人駕駛計程車
    ，原欲前往台南縣官田鄉二鎮工業區，據被害人稱：「車有先到官田工業區，但
    無找人，只坐車上，停在路邊，路旁有一村莊，在那等了三、四十分鐘，無見被
    告與何人聯絡，叫我在那等，．．又叫我往東山方向開，開到華濟中學，．．」
    （見本院卷第三十四頁），被告於路過柳營橋南車行前，郤叫被害人停車，即下
    車搭乘橋南車行丙○○計程車前往台南縣柳營鄉○○街一七二號之「真望商行」
    打電動玩具，計花費車資二百元、打電動玩具一千八百元，為橋南車行司機丙○○、「真望商行」負責人劉利旺於警訊供述在卷，以被告此等行徑，被告搭乘被
    害人之計程車，顯毫無目標可言，係欲搭乘被害人計程車到處遊蕩，到處玩耍，
    是被害人指稱：被告強盜其財物及強開其計程車等事，應係真實可信。
(五)綜上所述，被告所辯顯係卸責之詞，本件事證明確，被告犯行足以認定。
三、核被告所為，係犯懲治盜匪條例第五條第一項第一款之普通盜匪罪及刑法第三百
    零四條條第一項之強制罪。被告所犯二罪間，犯意各別，行為互異，應分論併罰
    。被告曾於八十九年間因詐欺案件，經本院判處有期徒刑八月確定，於八十九年
    六月八日執行完畢，有臺灣高等法院被告全國前案記錄表在卷可按，於五年以內
    再犯本件有期徒刑以上之罪，為累犯，依刑法第四十七條加重其刑。原審審酌被
    告年富力強，不思勤勉向上，犯罪手段惡性非輕，對社會安寧秩序所生危害甚鉅
    ，及犯罪後猶狡飾否認，毫無悔意等一切情狀，適用懲治盜匪條例第五條第一項
    第一款、第七條第一項、第八條，刑法第三百零四條第一項、第四十七條、第五
    十一條第五款，罰金罰鍰提高標準條例第一條前段，量處普通盜匪罪有期徒刑七
    年六月；強制罪有期徒刑四月，並定其應執行刑為有期徒刑七年八月，以資懲儆
    。被告強盜被害人所有行照一枚（原判決誤載為Ｐ二一，應予糾正），已發還被
    害人；被告盜匪所得二千元，其中一千五百元已花費殆盡，所剩之五百元，應發
    還被害人。本院經核原判決認事用法，均無不合，量刑亦屬妥適。被告上訴意旨
    ，否認犯罪，並指摘原判決不當，為無理由，應予駁回。
四、據上論斷，應依刑事訴訟法第三百六十八條，判決如主文。
本案經檢察官林炎昇到庭執行職務。
中  華  民  國      九  十      年        六        月      二  十      日
                                臺灣高等法院臺南分院刑事第五庭
                                    審判長法官  茆    臺    雲
                                          法官  李    文    福
                                          法官  蔡    長    林
右正本證明與原本無異。
普通盜匪罪部分，如不服本判決，應於判決送達後十日內向本院提出上訴狀，其未敘
述理由者並應於提出上訴狀後十日內向本院補提理由書（應附繕本）。
強制罪部分，不得上訴。
                                    法院書記官  李    培    薇
中  華  民  國      九  十      年        六        月      二  十      日
附錄本案論罪科刑法條全文：
懲治盜匪條例第五條第一項第一款
  有左列行為之一者，處無期徒刑或七年以上有期徒刑：
一  意圖為自己或第三人不法所有，以強暴、脅迫、藥劑、催眠術或他法
    ，致使不能抗拒而取他人之物或使其交付者。
刑法第三百零四條第一項
  以強暴、脅迫使人行無義務之事或妨害人行使權利者，處三年以下有期徒刑、拘役
或三百元以下罰金。


司法院資訊處製作；財團法人民間司法改革基金會備份。
